【裁判字號】    98,訴緝,73
【裁判日期】    981021
【裁判案由】    違反槍砲彈藥刀械管制條例
【裁判全文】
臺灣桃園地方法院刑事判決              98年度訴緝字第73號
公  訴  人  臺灣桃園地方法院檢察署檢察官
被      告  甲○○
選任辯護人  鍾儀婷律師
上列被告因違反槍砲彈藥刀械管制條例案件，經檢察官提起公訴
（94年度偵字第2926號），本院判決如下︰
    主  文
甲○○未經許可持有可發射子彈具有殺傷力之改造槍枝，處有期
徒刑壹年陸月，併科罰金新臺幣伍萬元，罰金如易服勞役，以新
臺幣壹仟元折算壹日，扣案改造手槍壹支（槍枝管制編號
0000000000，含彈匣壹個）、具直徑約7.9mm 金屬彈頭之土造子
彈貳顆均沒收。
    事    實
一、甲○○因姓名、年籍不詳，綽號為「梁意」之成年男子積欠
    其新台幣（下同）2 萬元債務，明知可發射子彈具有殺傷力
    之改造手槍及子彈，均屬違禁物，未經許可，不得持有，竟
    仍基於持有可發射子彈具有殺傷力之改造手槍及子彈之犯意
    ，於民國93年間某日，在桃園縣桃園市○○○路○ 段96巷1
    之4 號5 樓住處，收受「梁意」持有具殺傷力，由仿FN廠半
    自動手槍製造之金屬玩具手槍，更換土造金屬槍管改造而成
    之改造手槍1 支，及直徑約7.9mm 金屬彈頭之土造子彈4 顆
    （檢驗試射2顆，餘2顆），以抵充「梁意」債務而持有之。
    經警於同年12月8 日下午5 時30分許搜索被告上開住處而查
    獲上情，並扣得上開改造手槍1支及子彈4顆。
二、案經桃園縣政府警察局移送臺灣桃園地方法院檢察署檢察官
    偵查起訴。
    理  由
壹、證據能力：
一、按被告以外之人於審判外之陳述，雖不符同法第159 條之1
    至之4 之規定，而經當事人於審判程序同意作為證據，法院
    審酌該言詞陳述或書面陳述作成時之情況，認為適當者，亦
    得為證據，刑事訴訟法第159 條之5 第1 項定有明文。
二、查本件被告及檢察官於審判程序中就下述證據資料屬傳聞證
    據，且不符刑事訴訟法第159 條之1 至之4 之規定者，均同
    意作為證據，而本院審酌各該證據資料作成時之一切客觀情
    況，認為適當，故得為證據。
貳、認定犯罪事實之證據及理由：
一、訊據被告甲○○對於上揭持有改造手槍、土造子彈等犯行均
    坦承不諱，扣案之改造手槍1 支，子彈4 顆，經鑑定後，其
    中改造手槍為仿FN廠半自動手槍製造之金屬玩具手槍，更換
    土造金屬槍管改造手槍1支 (含彈匣，槍枝管制編號為
    0000000000) 、土造子彈具直徑約7.9mm ，抽檢試射2 顆，
    均具殺傷力，此有內政部警政署刑事警察局93年12月22日刑
    鑑字第0930248768號槍彈殺傷力鑑定書1 份在卷足證。復有
    卷附搜索扣押照片6 幀（參見偵卷第34、36-38 頁）、扣案
    改造手槍1 支、土造子彈4 顆（其中2 顆經鑑定試射使用完
    畢）足資佐證。被告之任意性自白核與事實相符。本件事證
    明確，被告有上開犯行堪以認定，應依法論科。
二、先按被告行為後，槍砲彈藥刀械管制條例業經修正，並於94
    年1 月26日經總統公布而於同年月28日生效，修正後之槍砲
    彈藥刀械管制條例固刪除舊法第11條，惟修正後之槍砲彈藥
    刀械管制條例第8 條則規定：「未經許可，製造、販賣或運
    輸鋼筆槍、瓦斯槍、麻醉槍、獵槍、空氣槍或第四條第一項
    第一款所定其他可發射金屬或子彈具有殺傷力之各式槍砲者
    ，處無期徒刑或五年以上有期徒刑，併科新臺幣一千萬元以
    下罰金。未經許可，轉讓、出租或出借前項所列槍枝者，處
    五年以上有期徒刑，併科新臺幣一千萬元以下罰金。未經許
    可，持有、寄藏或意圖販賣而陳列第一項所列槍枝者，處三
    年以上十年以下有期徒刑，併科新臺幣七百萬元以下罰金。
    第一項至第三項之未遂犯罰之」，是就未經許可，製造、販
    賣、運輸、轉讓、出租、出借、持有、寄藏及意圖販賣而陳
    列槍砲彈藥刀械管制條例第4 條第1 項第1 款所定其他可發
    射金屬或子彈具有殺傷力之各式槍砲之處罰法條已移列為修
    正後槍砲彈藥刀械管制條例第8 條，而未經許可，寄藏可發
    射子彈具有殺傷力之改造玩具手槍者，依修正前槍砲彈藥刀
    械管制條例第11條第4 項之規定，其法定刑為「一年以上七
    年以下有期徒刑，併科新臺幣七百萬元以下罰金」，惟修正
    後槍砲彈藥刀械管制條例第8 條第4 項之規定，其法定刑則
    為「三年以上十年以下有期徒刑，併科新臺幣七百萬元以下
    罰金」，新舊法比較結果，以修正前槍砲彈藥刀械管制條例
    第11條第4 項之規定有利於被告，是依刑法第2 條第1 項但
    書之規定，自應適用修正前槍砲彈藥刀械管制條例第11條第
    4 項之規定論處。再按查被告行為後，刑法第2 條第1 項業
    於94年2 月2 日以華總一義字第09400014901 號令修正公布
    ，並自95年7 月1 日起施行；修正後刑法第2 條第1 項規定
    ，已將新舊法律適用之「從新從輕」原則，改採「從舊從輕
    」原則，而此規定僅係規範行為後法律變更所生新舊法律比
    較適用之準據法，並非實體刑罰法律，自不生行為後法律變
    更之比較適用之問題，應逕行適用新法第2 條第1 項之規定
    。刑法分則編各罪所定罰金之貨幣單位原為銀元，修正前刑
    法第33條第5 款規定：「罰金：（銀元）1 元以上」，而銀
    元與新臺幣間之折算，依現行法規所定貨幣單位折算新臺幣
    條例規定，以銀元1 元折算新臺幣3 元；修正後刑法第33條
    第5 款則規定：「罰金：新臺幣1,000 元以上，以百元計算
    之」；經比較修正前、後之規定，修正後刑法第33條第5 款
    所定罰金之最低數額，較之修正前提高，自以修正前刑法第
    33條第5 款規定，較有利於被告。至刑法施行法雖亦於95年
    6 月14日修正增訂第1 條之1 （有關罰金之最高數額），並
    自95年7 月1 日起施行，而罰金刑貨幣單位雖因而有「銀元
    」、「新臺幣」之更異，惟適用結果之罰金額度則無二致，
    就罰金法定刑提高之「刑罰權規範內容」並無利或不利變更
    ，此部分自不生新舊法之比較問題，惟應適用具特別法及準
    據法（刑法施行法第1 條之1 第1項 具有準據法性質）之刑
    法施行法第1 條之1 規定（參照臺灣高等法院暨所屬法院95
    年法律座談會刑事類提案第16、19 號 法律問題），併此敘
    明。
三、核被告持有上揭改造手槍、土造子彈所為，係犯修正前槍砲
    彈藥刀械管制條例第11條第4 項之未經許可持有可發射子彈
    具有殺傷力之改造手槍罪、第12條第4 項（未修正）之未經
    許可寄藏子彈罪。又其以一行為，同時寄藏改造手槍、子彈
    ，觸犯未經許可寄藏可發射子彈具有殺傷力之改造手槍罪、
    未經許可寄藏子彈罪兩罪名，為想像競合犯，依刑法第55條
    規定，應從較重之未經許可持有可發射子彈具有殺傷力之改
    造手槍罪一罪處斷。至被告雖辯稱：伊有供出槍彈來源云云
    ，然經本院傳喚證人即承辦員警黃秋霖及林榮華到庭結稱：
    被告僅提供槍枝係由一名姓名年籍不詳，綽號為「梁意」之
    成年男子所提供的，但既未提供正確姓名，自無法查證等語
    明確，是被告並無供出槍彈來源而使偵查人員查獲之情，自
    無槍砲彈藥刀械管制條例第18條規定之適用，附此敘明。爰
    審酌被告明知改造手槍、子彈，均屬高度危險之物品，其所
    持有之手槍、子彈，均可於瞬間取人性命，影響所及，非僅
    危及他人之生命安全，並對社會治安之維護造成嚴重損害，
    惡性非輕，惟考量其犯後已知坦承犯行，態度良好等一切情
    狀，量處如主文所示之刑，並就罰金部分依修正後刑法第42
    條第3 項前段，以資懲儆（被告行為後刑法業經修正施行，
    修正前刑法第42條第2 項前段規定：「易服勞役以一元以上
    三元以下折算一日」。又被告行為時之易服勞役折算標準，
    業據修正前罰金罰鍰提高標準條例第2 條前段規定，就其原
    定數額提高為100 倍折算1 日，則本件被告行為時之易服勞
    役折算標準，則應以銀元300 元折算1 日，即新台幣900 元
    折算1 日。惟95年7 月1 日修正施行之刑法第42條第3 項前
    段規定：「易服勞役以新台幣一千元、二千元或三千元折算
    一日」。比較修正前後之易服勞役折算標準，以修正後之規
    定，較有利於被告，是依修正後刑法第2 條第1 項但書之規
    定，應適用修正後刑法第42條第3 項前段，諭知易服勞役之
    折算標準）。末查，扣案具殺傷力之改造手槍1 枝、土造子
    彈2 顆，均屬違禁物，應依刑法第38條第1項 第1 款之規定
    ，宣告沒收；至原為警查扣土造子彈共4 顆，其中抽取2 顆
    由刑事警察局鑑定試射，於試射後僅餘已不具殺傷力之彈殼
    ，既均非屬違禁物，自無庸宣告沒收。又被告犯罪時間雖在
    96年4 月24日以前，惟其於中華民國九十六年罪犯減刑條例
    施行前經通緝，於該條例施行後始經緝獲到案，故依據該條
    例第5 條規定，不得減刑，附此敘明。
據上論斷，應依刑事訴訟法第299 條第1 項前段，修正前槍砲彈
藥刀械管制條例第11條第4 項、修正後槍砲彈藥刀械管制條例第
12 條 第4 項，刑法第11條前段、第2 條第1 項前段、第55條、
修正後刑法第42條第3 項前段、修正後刑法第38條第1 項第1 款
，廢止前之罰金罰鍰提高標準條例第1 條前段、廢止前罰金罰鍰
提高標準條例第2 條，現行法規所定貨幣單位折算新臺幣條例第
2 條，判決如主文。
本案經檢察官黃俊華到庭執行職務。
中    華    民    國    98    年    10    月    21    日
                  刑事第五庭審判長法  官   潘政宏
                                  法  官   劉淑玲
                                  法  官   江春瑩
以上正本證明與原本無異。
如不服本判決應於收受判決後10日內向本院提出上訴書狀，並應
敘述具體理由。其未敘述上訴理由者，應於上訴期間屆滿後20日
內向本院補提理由書( 均須按他造當事人之人數附繕本) 「切勿
逕送上級法院」。
                                  書記官   羅婉榕
中    華    民    國    98    年    10    月    22    日
附錄本件論罪科刑法條全文
修正前槍砲彈藥刀械管制條例第11條
未經許可，製造、販賣或運輸第四條第一項第一款所稱其他可發
射金屬或子彈具有殺傷力之各式槍砲者，處五年以上有期徒刑，
併科新臺幣一千萬元以下罰金。
未經許可，轉讓、出租或出借前項所列槍砲者，處三年以上十年
以下有期徒刑，併科新臺幣七百萬元以下罰金。
意圖供自己或他人犯罪之用，而犯前二項之罪者，處無期徒刑或
七年以上有期徒刑，併科新臺幣一千萬元以下罰金。
未經許可，持有、寄藏或意圖販賣而陳列第一項所列槍砲者，處
一年以上七年以下有期徒刑，併科新臺幣七百萬元以下罰金。
第一項至第三項之未遂犯罰之。
修正前槍砲彈藥刀械管制條例第12條
未經許可，製造、販賣或運輸子彈者，處一年以上七年以下有期
徒刑，併科新台幣五百萬元以下罰金。
未經許可，轉讓、出租或出借子彈者，處六月以上五年以下有期
徒刑，併科新台幣三百萬元以下罰金。
意圖供自己或他人犯罪之用，而犯前二項之罪者，處三年以上十
年以下有期徒刑，併科新台幣七百萬元以下罰金。
未經許可，持有、寄藏或意圖販賣而陳列子彈者，處五年以下有
期徒刑，併科新台幣三百萬元以下罰金。
第一項至第三項之未遂犯罰之。


司法院資訊處製作；財團法人民間司法改革基金會備份。
